臺灣臺北地方法院民事判決　　　　　　 99年度簡上字第575號
上　訴　人　李珂芬
被　上訴人　王明正
上列當事人間請求給付票款事件，上訴人對於民國99年8月10日
本院新店簡易庭99年度店簡字第537號第一審判決，提起上訴，
本院於民國100年6月8日言詞辯論終結，判決如下：
    主  文
上訴駁回。
第二審訴訟費用由上訴人負擔。
    事實及理由
一、被上訴人起訴主張：其執有上訴人所簽發以聯邦商業銀行北
    三重分行為付款人之如附表所示支票12紙，詎屆期提示竟遭
    退票，爰依票據法律關係，請求上訴人給付票款新台幣（下
    同）82萬3,100元，及自支付命令送達之翌日即民國99年4月
    25日起至清償日止，按週年利率6%計算之利息。
二、上訴人則以：系爭支票並非由其簽發，係其前夫李瑞恒私自
    取用其於華南商業銀行中和分行之保險箱內之印鑑章，向銀
    行盜領空白支票，復盜用印鑑章而簽發，李瑞恒另曾以保險
    箱內其印鑑，偽造其名義，將其所有不動產設定抵押權予第
    三人，業經法院刑事判決確定，李瑞恒於該刑事案件於臺灣
    高等法院審理中，亦曾承認系爭支票確係由其偽造簽發等語
    ，資為抗辯。
三、原審判決上訴人應給付被上訴人74萬3,100元，及自99年4月
    25日起至清償日止，按週年利率6%計算之利息，而駁回被上
    訴人其餘請求。上訴人就其敗訴部分不服提起上訴，上訴聲
    明：原判決不利上訴人之部分廢棄；上開廢棄部分，被上訴
    人於第一審之訴駁回。被上訴人則聲明：上訴駁回（被上訴
    人敗訴部分未據上訴，業經確定）。
四、兩造不爭執之事實：
  (一)被上訴人持有上訴人所簽發如附表所示之支票12紙，面額共
    74萬3,100元。
  (二)系爭支票上發票人即上訴人之印文為真正。
五、被上訴人主張系爭支票為上訴人簽發或授權李瑞恒簽發，縱
    無授權亦應負表見代理責任，為上訴人所否認，並以前揭情
    詞置辯，茲本件應審究之爭點為：系爭支票是否被上訴人簽
    發或授權李瑞恒簽發？如否，上訴人應否負表見代理責任？
  (一)按當事人主張有利於己之事實者，就其事實有舉證之責任，
    民事訴訟法第277條本文定有明文。次按票據行為，為不要
    因行為，執票人不負證明關於給付之原因之責任，如票據債
    務人主張執票人取得票據出於惡意或詐欺時，則應由該債務
    人負舉證之責。文書內印章及作押既均屬真正，雖由他人代
    為立據而除有確切反證外，自應推定為本人授權行為，如主
    張印章被盜用應負舉證責任（最高法院64年台上字第1540號
    判例、95年度台上字第2943號判決意旨參照）。本件被上訴
    人請求上訴人給付票款，上訴人既不否認系爭支票上所蓋用
    之印文確為其所有，惟抗辯：係由前夫李瑞恒所盜蓋等語，
    則依上開最高法院判例意旨，即應由上訴人就系爭支票上印
    章確為他人所盜蓋乙節負擔舉證之責。
  (二)查被上訴人持有上訴人名義所簽發如附表所示支票12紙，經
    提示後未獲付款等情，有被上訴人提出支票及退票理由單各
    12紙為證。又查，上訴人之前夫李瑞恒曾於94年7月1日，未
    經上訴人同意，擅自取用以上訴人名義申請之華南商業銀行
    中和分行編號C- 1421號保險箱內，上訴人所有之之印鑑、
    金條、桃園縣桃園市○○段埔子小段2031-59地號土地及同
    段5514建號建物所有權狀，除將金條典當花用外，並以前開
    印鑑及所有權狀，冒用上訴人名義，將前開不動產設定最高
    限額抵押權予第三人林坤弘，經臺灣板橋地方法院以96年度
    訴字1351號刑事判決李瑞恒行使偽造私文書，足生損害於公
    眾及他人，處有刑徒刑1年，減為有期徒刑6月，李瑞恒曾提
    起上訴後，復撤回上訴而告確定等情，已據本院調閱臺灣板
    橋地方檢察署95年度偵字第27425號偵查卷、臺灣板橋地方
    法院96年度訴字第1351號刑事卷、臺灣高等法院96年度上訴
    字第4691號刑事卷，查核屬實，且經比對前開偵查卷及刑事
    卷內李瑞恒盜用之上訴人印文與本件系爭支票之印文並非同
    一，為上訴人所不否認，而李瑞恒於臺灣高等法院96年上訴
    字第4691號審理中，係供述：其與上訴人結婚17年了，支票
    都是共同使用，伊都儘量讓上訴人的支票過，支票的印鑑明
    都是放在伊這邊使用等語（見該刑事卷第56頁反面），則由
    前開刑事案件卷內資料及李瑞恒於審理中之陳述，均無法證
    明系爭支票係李瑞恒盜用上訴人印鑑所簽發。復查，系爭支
    票係以原始留存印鑑章向聯邦商業銀行北三重分行申請領用
    ，惟由空白票據登記簿之記載，僅有存戶原留印鑑，無從確
    認係由帳戶所有人本人領用或委由他人持原始留存印鑑代領
    等情，亦有聯邦商業銀行99年11月22日（99）聯業管（集）
    字第09910323006號函復之空白支票存根聯、空白支票登記
    簿、99年12月23日（99）聯業管（集）字第09910325670號
    函在卷可稽，則上訴人抗辯：系爭支票係由李瑞恒持其所有
    印鑑章盜領空白支票乙節，亦無法證明。再參以上訴人所有
    系爭支票帳戶所簽發之支票，自96年1月以來，屢因向被上
    訴人借款而簽發交予被上訴人，被上訴人將借款電匯入上訴
    人支票帳戶，嗣被上訴人提示支票均能如期兌現乙節，為上
    訴人所不爭執，復有聯邦商業銀行99年12月23日（99）聯業
    管（集）字第09910325670號函附之交易明細表存卷可佐，
    足見被上訴人自96年1月間以來即因借款而經常持有上訴人
    名義簽發之系爭支票帳戶支票，且經提示均能兌現，上訴人
    亦無異詞，益徵上訴人所辯：如附表所示系爭支票係他人盜
    用印章簽發，實難盡信。
六、綜上所述，系爭支票上之印文既為真正，且上訴人復未能舉
    證證明系爭支票上發票人之印文係李瑞恒盜蓋，則上訴人即
    應負發票人責任。從而，被上訴人依票據法律關係，請求上
    訴人給付如附表所示系爭支票票款74萬3,100元，及自支付
    命令送達之翌日即99年4月25日起至清償日止，按週年利率
    6%計算之利息，為有理由，應予准許。逾此部分之請求，則
    屬無據，應予駁回。原審就上開應准許部分，判命上訴人給
    付，並為假執行之宣告，核無違誤，上訴人上訴意旨，就此
    部分，仍執陳詞，指摘原判決不當，求予廢棄，為無理由，
    應駁回其上訴。
七、本件事證已臻明確，兩造其餘攻擊防禦方法及其他所為之舉
    證，經審酌後認對於本件判斷不生影響，爰不一一論述，併
    此敘明。
八、據上論結，本件上訴為無理由，依民事訴訟法第436條之1第
    3項、第449條第1項、第78條，判決如主文。
中    華    民    國   100    年    6     月    29    日
                 民事第三庭  審判長法  官  郭美杏
                                   法  官  曾益盛
                                   法  官  賴惠慈
以上正本係照原本作成。
本判決不得上訴。
                                       書記官  廖素芳
中    華    民    國   100    年    6     月    29    日
附表：票面金額共計74萬3,100元
┌──┬─────┬─────┬──────┬──────┐
│編號│支票號碼  │票面金額  │發   票   日│付款提示日  │
├──┼─────┼─────┼──────┼──────┤
│  1 │UA0000000 │120,000元 │96年11月25日│97年10月13日│
├──┼─────┼─────┼──────┼──────┤
│  2 │UA0000000 │ 40,000元 │96年11月5日 │同       上 │
├──┼─────┼─────┼──────┼──────┤
│  3 │UA0000000 │ 44,000元 │96年11月5日 │同       上 │
├──┼─────┼─────┼──────┼──────┤
│  4 │UA0000000 │ 52,000元 │96年11月25日│同       上 │
├──┼─────┼─────┼──────┼──────┤
│  5 │UA0000000 │ 80,000元 │96年12月28日│同       上 │
├──┼─────┼─────┼──────┼──────┤
│  6 │UA0000000 │115,000元 │96年12月30日│同       上 │
├──┼─────┼─────┼──────┼──────┤
│  7 │UA0000000 │ 38,600元 │96年12月1日 │同       上 │
├──┼─────┼─────┼──────┼──────┤
│  8 │UA0000000 │ 78,400元 │96年12月8日 │同       上 │
├──┼─────┼─────┼──────┼──────┤
│  9 │UA0000000 │ 34,300元 │96年12月9日 │同       上 │
├──┼─────┼─────┼──────┼──────┤
│ 10 │UA0000000 │ 72,000元 │97年1月10日 │同       上 │
├──┼─────┼─────┼──────┼──────┤
│ 11 │UA0000000 │ 30,000元 │96年12月11日│同       上 │
├──┼─────┼─────┼──────┼──────┤
│ 12 │UA0000000 │ 38,800元 │97年2月10日 │同       上 │
└──┴─────┴─────┴──────┴──────┘